臺灣高雄地方法院刑事判決　　　　　　　　　　　　　九十年度易字第四七一一號
　　公　訴　人　臺灣高雄地方法院檢察署檢察官
　　被　　　告　甲○○
　　被　　　告　丙○○
右列被告等因傷害等案件，經檢察官提起公訴（九十年度偵字第二０一九一號），本
院判決如左：
    主  文
甲○○對於公務員依法執行職務時，施強暴，處有期徒刑月，如易科罰金，以佰
元折算壹日；又於公務員依法執行職務時，當場侮辱，處拘役貳拾日，如易科罰金，
以佰元折算壹日。
丙○○無罪。
    事  實
一、甲○○於民國九十年十月二十八日淩晨，與友人丙○○（另為無罪之諭知，詳如
    後述）、辛○○、庚○○等共八人，在高雄市前金區○○○路一四九號錢櫃ＫＴ
    Ｖ五樓五二二室飲酒唱歌，適有高雄市政府警察局新興分局前金分駐所員警乙○○、戊○○、己○○、丁○○（均穿著警察制服）接獲該地疑似有人施用毒品之
    通報，乃於同日三時四十五分許前往臨檢執行公務。扺達後，由乙○○、戊○○
    、己○○進入該包廂請甲○○等人出示證件，丁○○則站在包廂外轉角處警戒，
    除甲○○未帶身分證件外，戊○○於收集其餘七人證件後，先行走出包廂欲至櫃
    檯打電話查證該等人員是否為失蹤人口或通緝犯，而甲○○因員警臨檢掃其興緻
    致遷怒於該ＫＴＶ店人員，欲加以責問，並因身分證件放置在車內，欲下樓拿取
    ，未向員警說明即走出包廂，戊○○見狀加以阻擋並質問之：「要做什麼？」，
    甲○○因已有酒意，怒氣更盛，竟基於妨害公務之故意，向戊○○回稱：「我要
    出來不行嗎？」，並對依法執行職務之戊○○實施強暴行為，拉扯戊○○的衣服
    ，復對戊○○當場辱罵「幹你娘」（台語）等穢語，對公務員依法執行職務時當
    場侮辱，乙○○、己○○在包廂內聽聞即走出包廂，丁○○見狀亦前往支援，欲
    將甲○○帶回警局處理，甲○○不允，並接續前開妨害公務之犯意，在乙○○等
    四名員警上其手銬制伏過程中，繼續以手抓、腳踢等強暴行為，及辱罵「幹你娘
    」（台語）等穢語，而對於乙○○等公務員依法執行職務時施強暴行為及當場侮
    辱，並致乙○○因此受有左頰抓傷、右前胸挫傷等傷害（傷害部分未據乙○○提
    出告訴，刑法第三百零九條「公然侮辱」部分，亦未乙○○等四名員警提出告訴
    ）。
二、案經高雄市政府警察局新興分局移送台灣高雄地方法院檢察署檢察官偵查起訴。
    理  由
壹、有罪部分：
  一、訊據被告甲○○固坦承有於右揭時地，因未攜帶身分證件接受臨檢，而與高雄
      市政府警察局新興分局前金分駐所員警乙○○、戊○○、己○○、丁○○發生
      拉扯爭執，惟矢口否認有妨害公務犯行，辯稱：「我只是喝醉酒，不是有惡意
      。我也沒有對員警罵『幹你娘』，是對著服務生罵『你媽的』」云云。惟查，
      右揭事實，業分別據證人即員警戊○○於九十一年一月七日本院審理時證稱：
      「當天接獲通報，一共有四位制服員警一起去，我進入包廂拿到他們的證件後
      ，先走出包廂要到櫃檯打電話查證這些人是否為失蹤人口或被通緝，我還沒到
      櫃檯，甲○○也走出來，我問他：『要做什麼？』，甲○○說：『我要出來不
      行嗎？』，我要阻止他，他就拉我的反光背心和衣服，並用台語罵『幹你娘』
      ，這時其他警員也過來。在制伏甲○○過程中，甲○○一直持續在罵，好像喝
      酒失控」等語，李慶文於九十年十二月二十八日本院審理時證稱：「當時甲○○衝出包廂就罵『幹你娘』，我們在包廂裡聽到就出來，問宋源為何罵警察，
      要把他帶回警局並上手銬，他不願意，就發生拉扯，甲○○有踢和抓的動作，
      我就是在這個時候受傷的」等語，並提出診斷證明書及受傷相片為證，丁○○
      、己○○於九十一年一月十四日分別證稱：「當天我站在包廂外轉角處，沒有
      進入包廂，甲○○衝出來，朝向戊○○罵台語三字經，後乙○○靠過來，甲○○就推他、踹他」、「當時我看到甲○○用手推戊○○，並用台語罵『幹你娘
      』，還用腳踹乙○○」等語在卷，且目擊證人即錢櫃ＫＴＶ副主任壬○○於九
      十年十月二十八日警訊時亦證稱：「當時甲○○突然衝出包廂外與警員發生爭
      執，並口出三字經，還和警員拉扯」等語明確，又同案被告丙○○於本院歷次
      審理、證人即案發當日與被告甲○○在一起之辛○○、庚○○於九十一年二月
      二十二日本院審理時，亦均供（證）稱：「甲○○有與警員發生拉扯，並在警
      察要上手銬時有掙扎」等語，足認被告甲○○確有於員警執行公務時，為辱罵
      、拉扯等妨害李慶文等人執行公務之行為，至於證人壬○○、庚○○、共同被
      告丙○○另證稱：「甲○○應該是罵ＫＴＶ的人員，不是罵警察」云云，惟或
      與警訊所供不符，或因與被告甲○○有朋友之誼，自難期其等證述公允，又證
      人辛○○證稱：「沒聽到甲○○罵髒話」云云，顯與事實不符，自均難為被告
      甲○○有利之認定，顯見被告前開辯解，為圖卸刑責之詞，不足採信。是綜上
      所述，本件事證已明，被告甲○○犯行洵堪認定。
  二、核被告甲○○所為，係犯刑法第一百三十五條第一項對公務員執行職務施強暴
      罪、第一百四十條第一項對公務員執行職務當場侮辱罪，其所犯前開二罪，犯
      意各別，罪名亦殊，應分論併罰。公訴人認被告甲○○另犯刑法第二百七十七
      條第一項傷害罪，惟員警李慶文等人所寫報告，僅屬執行職務過程之說明，並
      無表示告訴之意，此有該報告在卷可憑，且公訴人未曾傳訊李慶文以明李慶文
      是否提出告訴，是此部分自欠缺訴追條件，惟公訴人認與前開論罪科刑部分有
      牽連犯之裁判上一罪關係，爰不另為不受理之判決；公訴人又認被告甲○○所
      犯對公務員執行職務施強暴罪、對公務員執行職務當場侮辱罪二罪間，有牽連
      犯之關係，亦有誤會，均附此說明。爰審酌被告不知謹慎自持，乘一時酒意，
      對員警為強暴、傷害、辱罵行為，犯罪情節非輕，惟犯後態度尚稱良好，且有
      正當職業，此有其所提華春交通實業有限公司在職證明書在卷可稽，及犯罪之
      手段、所生危害等一切情狀，分別量處如主文所示之刑，均諭知易科罰金之折
      算標準。
貳、無罪部分：
  一、公訴意旨略以：被告丙○○於九十年十月二十八日三時四十五分許，因同案被
      告甲○○在高雄市前金區○○○路一四九號錢櫃ＫＴＶ五樓，與高雄市政府警
      察局新興分局前金分駐所員警乙○○等人發生拉扯爭執，竟以強暴方式，拒絕
      員警將被告甲○○帶回警局，因認被告丙○○涉有妨害公務犯嫌。
  二、按犯罪事實應依證據認定之，無證據不得推定其犯罪事實，刑事訴訟法第一百
      五十四條定有明文。又認定不利於被告之事實，須依積極證據，苟積極證據不
      足為不利於被告事實之認定時，即應為有利於被告之認定，更不必有何有利之
      證據（最高法院三十年上字第八一六號判例參照）。本件公訴人認被告丙○○
      涉有妨害公務罪嫌，係以員警乙○○等人所書立之報告書、證人壬○○警訊之
      證述、乙○○之診斷證明書為其論據。惟訊據被告丙○○堅決否認有妨害公務
      犯行，辯稱：「我是處在要幫甲○○與員警和解的立場，並沒有妨害公務」等
      語。經查：依乙○○、戊○○、丁○○、己○○分別於九十年十二月二十八日
      、九十一年一月七日、十四日本院審理時證稱：「我們要帶甲○○回警局並上
      手銬，他不願意，就發生拉扯，這時丙○○還沒有出來。要上甲○○手銬時，
      情況很混亂，我沒有注意到丙○○有什麼動作」、「當時場面很混亂，丙○○
      從中阻攔，把我們和甲○○推開，他是面對面抱著甲○○，並用雙手抓著甲○○」、「當時丙○○是在我們要帶走甲○○時才衝出來，他有推我，並問我們
      要幹什麼，但沒有踹我們。甲○○一直在掙扎，丙○○從後面把我們拉開，有
      時候也把甲○○抓住，他的意思是要阻擋我們把甲○○帶走」、「丙○○本來
      是要勸阻我們與甲○○爭吵，後來看到我們要把甲○○帶走，就加入踹我們」
      等語觀，則以乙○○是本案中唯一受有傷害之員警，卻未能指述被告丙○○有
      何妨害公務舉動，顯見被告丙○○之舉動並不明顯，且衡情，被告丙○○如意
      在阻止乙○○等人上被告甲○○手銬，或將被告甲○○帶走，當使被告甲○○
      儘速離開現場為要，豈有「面對面抱著甲○○，並用雙手抓著甲○○」、「有
      時候也把甲○○抓住」之理，再對照己○○前開所證：「丙○○本來是來勸阻
      我們與甲○○爭吵」等語、壬○○於九十年十二月二十八日本院審理時亦證稱
      ：「丙○○是屬於勸架，抱著甲○○要把他拉開」等語，足認被告丙○○之加
      入，原意在降低被告甲○○與員警李慶文等人間之衝突，且確有勸阻被告甲○○之舉動，惟在衝突加劇、情況混亂情形下，被告丙○○之勸阻動作，是否即
      應被轉而認為是妨害員警李慶文等人帶走被告甲○○之舉動，自屬可議，亦與
      事理有違，再者，員警乙○○所受傷害，並非被告丙○○所造成，亦為公訴人
      在起訴書中所載明，足認被告丙○○前開辯解可信。至於員警己○○所為「丙○○有踹人的動作」之證述，與丁○○所證並不相同，自難為被告丙○○不利
      之認定。是綜上所述，本件顯乏明確事證可認被告丙○○有公訴人所指之妨害
      公務犯行，不能證明被告丙○○犯罪，依法應為無罪之諭知。
據上論斷，應依刑事訴訟法第二百九十九條第一項前段、第三百零一條第一項，刑法
第一百三十五條第一項、第一百四十條第一項、第四十一條第一項、第五十一條第十
款，罰金罰鍰提高標準條例第一條前段、第二條，判決如主文。
中      華      民      國    九十一    年      三      月      八      日
                              臺灣高雄地方法院刑事第一庭
                                  法  官  曾  逸  誠
右正本證明與原本無異。
如不服本判決，應於判決送達後十日內，向本院提出上訴狀。
                                  書記官  張  金  蘭
中    華    民    國      九十一      年      三      月      十一      日
附錄本判決之論罪法條：
刑法第一百三十五條第一項
對於公務員依法執行職務時，施強暴脅迫者，處三年以下有期徒刑、拘役或三百元以
下罰金。
刑法第一百四十條第一項
於公務員依法執行職務時當場侮辱或對於其依法執行之職務公然侮辱者，處六月以下
有期徒刑、拘役或一百元以下罰金。
